【裁判字號】    98,訴,79
【裁判日期】    980320
【裁判案由】    毒品危害防制條例
【裁判全文】
臺灣臺北地方法院刑事判決                98年度訴字第79號
公  訴  人  臺灣臺北地方法院檢察署檢察官
被      告  甲○○
上列被告因違反毒品危害防制條例案件，經檢察官提起公訴（97
年度毒偵字第620 號），被告於準備程序中就被訴事實為有罪之
陳述，經本院合議庭裁定改用簡式審判程序，判決如下：
    主  文
甲○○施用第一級毒品，累犯，處有期徒刑柒月。扣案分裝鏟壹
支、分裝袋壹包及吸食器壹組，均沒收。
    事  實
一、甲○○前因施用毒品案件，經本院依臺灣臺北地方法院檢察
    署檢察官之聲請，於民國88年4 月21日以88年度毒聲字第98
    6 號裁定送勒戒處所觀察、勒戒後，因無繼續施用毒品之傾
    向，經臺灣臺北地方法院檢察署檢察官於88年5 月7 日以88
    年度偵字第7937號為不起訴處分確定；復於觀察、勒戒執行
    完畢釋放後五年內即自88年7 月初起至88年8 月25日止，因
    施用第二級毒品安非他命案件，經本院依臺灣臺北地方法院
    檢察署檢察官之聲請，於88年8 月26日以88年度毒聲字第21
    36號裁定送勒戒處所觀察、勒戒，經臺灣臺北地方法院檢察
    署檢察官於88年8 月26日將被告送臺灣臺北看守所附設勒戒
    處所執行觀察、勒戒，被告因無繼續施用毒品之傾向，於88
    年9 月9 日出所，並經臺灣臺北地方法院檢察署檢察官於同
    日以88年度毒偵字第326 號為不起訴處分確定；又於上開觀
    察、勒戒執行完畢釋放後五年內即自88年9 月17日起至同年
    9 月28日晚間11時許止，因施用第二級毒品安非他命案件，
    經本院依臺灣臺北地方法院檢察署檢察官之聲請，於88年11
    月26日以88年度毒聲字第2786號裁定令入戒治處所施以強制
    戒治1 年，並於89年6 月15日入戒治處所施以強制戒治，嗣
    因經評估認無繼續強制戒治之必要，經本院於90年1 月18日
    以90年度毒聲字第157 號裁定停止戒治，所餘戒治期間交付
    保護管束，而於90年2 月19日因停止戒治出所，保護管束於
    90年6 月14日期滿，強制戒治視為執行完畢，並經本院於89
    年3 月13日以88年度易字第3436號判決判處有期徒刑7 月確
    定，於92年9 月18日接續其前因違反麻醉藥品管理條例案件
    之殘刑3 年4 月26日執行，於93年8 月7 日因縮刑期滿執行
    完畢。猶不知悔改，明知海洛因係毒品危害防制條例第2 條
    第2 項第1 款所列之第一級毒品，甲基安非他命係毒品危害
    防制條例第2 條第2 項第2 款所列之第二級毒品，均不得任
    意持有或施用，竟於97年1 月29日晚上8 時許，基於施用第
    一級毒品海洛因、第二級毒品甲基安非他命之犯意，在臺北
    市○○街17巷6 號之住處內，將海洛因及甲基安非他命（起
    訴書誤載為安非他命）混合置於玻璃球內點火燒烤成煙霧後
    吸食之方式，同時施用海洛因及甲基安非他命1 次。嗣經警
    於同日晚上8 時20分許，在上址查獲，並採其尿液，經送驗
    結果呈嗎啡、可待因、安非他命、甲基安非他命陽性反應，
    始悉上情，並扣得甲○○所有之吸食器1 組、注射針筒1 支
    、分裝鏟1 支及分裝袋1 包。
二、案經臺北市政府警察局新莊分局報請臺灣臺北地方法院檢察
    署檢察官偵查起訴。於準備程序中，被告就被訴事實為有罪
    之陳述，經本院合議庭裁定改用簡式審判程序。
    理  由
一、訊據被告甲○○對於上揭時、地，同時施用海洛因及甲基安
    非他命1 次之犯罪事實坦承不諱（見本院98年2 月27日準備
    程序筆錄及審判筆錄），又被告於97年1 月29日為警查獲後
    ，經警所採集之尿液經送臺灣檢驗科技股份有限公司以ＥＩ
    Ａ酵素免疫分析法初步檢驗，並以ＧＣ/ＭＳ氣相層析/質譜
    儀法確認檢驗之結果，呈鴉片類（嗎啡、可待因）及安非他
    命類（甲基安非他命、安非他命）陽性反應，有該公司於97
    年2 月19日出具之濫用藥物檢驗報告（尿液檢體編號：D000
    0000號）、臺北縣政府警察局新莊分局偵辦毒品案件被移送
    人姓名代碼對照表各1 紙在卷可稽（見毒偵卷第44、21頁）
    ，此外復有現場照片（見毒偵卷第22頁至第27頁）及扣案之
    吸食器1 組、分裝鏟1 支及分裝袋1 包可稽，再徵以毒品之
    施用並無一定之方式，端視施用者之喜好而定，因此確有可
    能將海洛因及甲基安非他命2 種毒品合併施用之可能，又毒
    品於尿液中排出之最長時限，受施用劑量、施用方式、個人
    體質及其代謝情況等因素影響，因個案而異，一般可檢出之
    最長時間為海洛因服用後2 至4 天、甲基安非他命服用後一
    至五天等情，亦經法務部調查局93年9 月調科壹字第093003
    66970 號函及行政院衛生署管制藥品管理局90年5 月4 日管
    檢字第93902 號函揭示斯旨甚詳，足徵被告前開出於任意性
    之自白與事實相符，堪以採信。本案事證明確，被告犯行堪
    以認定，應依法論科。
二、
  (一)按施用第一、二級毒品為犯罪行為，毒品危害防制條例第10
    條定有處罰明文。故施用第一、二級毒品者，依前揭規定本
    應科以刑罰。惟基於刑事政策，對合於一定條件之施用者，
    則依同條例第20條、第23條之規定，施以觀察、勒戒及強制
    戒治之保安處分。又毒品危害防制條例於92年7 月9 日修正
    公布，自93年1 月9 日施行，其中第20條、第23條將施用毒
    品之刑事處遇程序，區分為「初犯」及「五年內再犯」、「
    五年後再犯」。依其立法理由之說明：「初犯」，經觀察、
    勒戒或強制戒治後，應為不起訴處分或不付審理之裁定；經
    觀察、勒戒或強制戒治執行完畢釋放後，「五年內再犯」者
    ，因其再犯率甚高，原實施之觀察、勒戒及強制戒治既已無
    法收其實效，爰依法追訴或裁定交付審理。至於經觀察、勒
    戒或強制戒治執行完畢釋放後，「五年後再犯」者，前所實
    施之觀察、勒戒或強制戒治已足以遮斷其施用毒品之毒癮，
    為期自新及協助其斷除毒癮，仍適用「初犯」規定，先經觀
    察、勒戒或強制戒治之程序。從而依修正後之規定，僅限於
    「初犯」及「五年後再犯」二種情形，始應先經觀察、勒戒
    或強制戒治程序。倘被告於五年內已再犯，經依法追訴處罰
    ，縱其第三次（或第三次以上）再度施用毒品之時間，在初
    犯經觀察、勒戒或強制戒治執行完畢釋放五年以後，已不合
    於「五年後再犯」之規定，且因已於「五年內再犯」，顯見
    其再犯率甚高，原實施觀察、勒戒或強制戒治，已無法收其
    實效，即應依該條例第10條處罰。至於第三次（或第三次以
    上）施用毒品之時間，是否宜有期間限制？以多久為適宜？
    則分屬刑事政策、專門醫學之範圍，非審判機關所能決定，
    有待循立法途徑解決。故如被告於毒品危害防制條例修正前
    ，初犯施用毒品罪，又於五年內第二次再犯，經依修正前毒
    品危害防制條例規定，追訴處罰同時並施以強制戒治，嗣於
    毒品危害防制條例修正公布並施行後，於第二次強制戒治期
    滿五年後，第三次再犯施用毒品罪，被告仍應依毒品危害防
    制條例第10條規定處罰，最高法院97年度第5 次刑事庭會議
    著有決議要旨可茲參照。
  (二)查本案被告前因施用毒品案件，經本院依臺灣臺北地方法院
    檢察署檢察官之聲請，於88年4 月21日以88年度毒聲字第98
    6 號裁定送勒戒處所觀察、勒戒後，因無繼續施用毒品之傾
    向，經臺灣臺北地方法院檢察署檢察官於88年5 月7 日以88
    年度偵字第7937號為不起訴處分確定；復於觀察、勒戒執行
    完畢釋放後五年內即自88年7 月初起至88年8 月25日止，因
    施用第二級毒品安非他命案件，經本院依臺灣臺北地方法院
    檢察署檢察官之聲請，於88年8 月26日以88年度毒聲字第21
    36號裁定送勒戒處所觀察、勒戒，經臺灣臺北地方法院檢察
    署檢察官於88年8 月26日將被告送臺灣臺北看守所附設勒戒
    處所執行觀察、勒戒，被告因無繼續施用毒品之傾向，於88
    年9 月9 日出所，並經臺灣臺北地方法院檢察署檢察官於同
    日以88年度毒偵字第326 號為不起訴處分確定；又於上開觀
    察、勒戒執行完畢釋放後五年內即自88年9 月17日起至同年
    9 月28日晚間11時許止，因施用第二級毒品安非他命案件，
    經本院依臺灣臺北地方法院檢察署檢察官之聲請，於88年11
    月26日以88年度毒聲字第2786號裁定令入戒治處所施以強制
    戒治1 年，並於89年6 月15日入戒治處所施以強制戒治，嗣
    因經評估認無繼續強制戒治之必要，經本院於90年1 月18日
    以90年度毒聲字第157 號裁定停止戒治，所餘戒治期間交付
    保護管束，而於90年2 月19日因停止戒治出所，保護管束於
    90年6 月14日期滿，強制戒治視為執行完畢，並經本院於89
    年3 月13日以88年度易字第3436號判決判處有期徒刑7 月確
    定，於92年9 月18日接續其前因違反麻醉藥品管理條例案件
    之殘刑3 年4 月26日執行，於93年8 月7 日因縮刑期滿執行
    完畢等情，有臺灣高等法院被告前案紀錄表1 份在卷可按，
    是本案犯罪時間固在被告最近一次之強制戒治執行完畢5 年
    後，惟參諸前揭最高法院決議之意旨，被告於毒品危害防制
    條例修正前，初犯施用毒品罪，又於五年內再犯，經依修正
    前毒品危害防制條例規定，再次入勒戒處所觀察、勒戒，再
    於五年內第三次再犯，經依修正前毒品危害防制條例規定，
    追訴處罰同時並施以強制戒治，嗣於毒品危害防制條例修正
    公布並施行後，於強制戒治期滿五年後，第四次再犯施用毒
    品罪，顯與毒品危害防制條例第20條第3 項所定「五年後再
    犯」之情形有別，而屬「五年內再犯」甚明，自應逕依毒品
    危害防制條例第10條規定處罰，而無再令被告入勒戒處所觀
    察、勒戒或入戒治處所施以強制戒治之必要。
三、按海洛因、甲基安非他命分別係毒品危害防制條例第2 條第
    2 項第1 款、第2 款所定之第一級、第二級毒品，不得非法
    持有、施用。核被告所為，係犯同條例第10條第1 項、第2
    項施用第一級、第二級毒品罪。其持有第一級毒品海洛因、
    第二級毒品甲基安非他命之低度行為，各為施用之高度行為
    所吸收，均不另論罪。被告以一吸食行為同時施用第一級毒
    品海洛因、第二級毒品甲基安非他命，為一行為觸犯數罪名
    之想像競合犯，應依刑法第55條規定從一重之施用第一級毒
    品罪處斷。又被告有如事實欄所載犯罪科刑及執行之紀錄，
    有臺灣高等法院被告前案紀錄表1 份在卷可稽，其受有期徒
    刑執行完畢後，5 年內故意再犯本案有期徒刑以上之罪，係
    屬累犯，應依刑法第47條第1 項前段規定加重其刑。爰審酌
    被告前經觀察、勒戒後，猶未戒除施用毒品惡習，素行不佳
    ，足徵其自我檢束能力低弱，惟其施用毒品係戕害自身健康
    ，又其本案犯行曾經本院於97年6 月2 日以97年度毒聲字第
    470 號裁定應送觀察勒戒處所觀察、勒戒，嗣被告提起抗告
    ，經臺灣高等法院於97年7 月29日以97年度毒抗字第351 號
    裁定抗告駁回，並於97年10月8 日入所執行，嗣經評估認有
    繼續施用毒品之傾向，再經臺灣臺北地方法院檢察署檢察官
    於97年11月17日聲請本院裁定令被告入戒治處所施以強制戒
    治，惟本院因最高法院97年度第5 次刑事庭會議於97年9 月
    9 日已就毒品危害防制條例第20條第3 項所定「五年後再犯」
    之意旨為明確詳盡之闡釋，故依前開決議意旨於97年12月12
    日以97年度毒聲字第1018號裁定駁回聲請，而由該署檢察官
    於同年12月18日釋放被告，並就被告本案犯行依毒品危害防
    制條例第10條規定逕行訴追等情，有上開裁定、聲請書、臺
    灣臺北看守所附設勒戒處所有無繼續施用毒品傾向證明書、
    臺灣高等法院被告前案紀錄表各1 份附卷可考（見毒偵卷第
    48頁至第50頁反面、第59頁、第66頁至第68頁、第73頁至第
    75頁）且犯後坦承犯行，尚具悔意，及其犯罪之動機、目的
    、手段等一切情狀，爰量處如主文所示之刑，以資懲儆。
四、扣案之分裝鏟1 支、分裝袋1 包及吸食器1 組，均為被告所
    有且供犯本案所用之物，業據被告供明（見本院98年2 月27
    日審判筆錄第3 頁），又扣案之吸食器1 組係一般塑膠軟管
    等物組合，有扣案物品照片可佐（見毒偵卷第24頁），核非
    專供施用毒品之物，均應依刑法第38條第1 項第2 款規定諭
    知沒收。另扣案之注射針筒1 支，雖屬被告所有，惟非供犯
    本案所用之物，業據被告於本院審理時供述明確（見本院98
    年2 月27日審判筆錄第3 頁），且依卷內證據亦無法證明該
    等扣案物與本案犯行間有何關聯，而沒收既屬從刑之一種，
    依主從不可分原則，自應附隨於主刑而同時宣告之，上開物
    品既與本案無關，爰不另為沒收之宣告，附此敘明。
據上論斷，應依刑事訴訟法第273 條之1 第1 項、第299 條第1
項前段，毒品危害防制條例第10條第1 項、第2 項，刑法第11條
前段、第55條、第47條第1 項、第38條第1 項第2 款，判決如主
文。
本案經檢察官杜慧玲到庭執行職務
中    華    民    國    98    年     3    月    20    日
                  刑事第十庭  法  官  謝昀璉
上正本證明與原本無異。
如不服本判決應於收受送達後10日內向本院提出上訴書狀，並應
敘述具體理由；其未敘述上訴理由者，應於上訴期間屆滿後20日
內向本院補提理由書（均須按他造當事人之人數附繕本）「切勿
逕送上級法院」。
                              書記官  鄭雅文
中    華    民    國    98    年    3     月    24    日
附錄法條：毒品危害防制條例第10條第1 項、第2 項。
毒品危害防制條例第10條
施用第一級毒品者，處6 月以上5 年以下有期徒刑。
施用第二級毒品者，處3 年以下有期徒刑。


司法院資訊處製作；財團法人民間司法改革基金會備份。
